臺灣高等法院臺中分院刑事判決
111年度上易字第845號

上  訴  人  
即  被  告  林煒哲（原名林德昌）男  (民國00年0月00日生)



上列上訴人即被告因業務侵占案件，不服臺灣臺中地方法院111
年度易字第754號中華民國111年6月29日第一審判決（起訴案號
：臺灣臺中地方檢察署111年度偵字第12998號），提起上訴，本
院判決如下：
    主  文
上訴駁回。
    犯罪事實
一、乙○○（原名林德昌）前為址設臺中市○○區○○路0段000號1樓
    「○○企業社」之隔熱紙技師，負責隔熱紙施工及販售隔熱紙
    ，為從事業務之人。詎乙○○為清償自身債務，竟意圖為自己
    不法之所有，基於業務侵占之犯意，而於民國110年9月至11
    月間，接續將向公司客戶收取之多筆款項合計新臺幣（下同
    ）219,500元侵占入己，未繳回公司，而用於清償自身債務
    ；復接續又於110年12月間，將其業務上保管欲出售予客戶○
    ○汽車百貨隔熱紙公司之隔熱紙5支(價值72萬元)侵占入已，
    而以52萬元之價格廉價拋售予0.0.○○汽車精品公司，所得款
    項亦用於清償自身債務。嗣乙○○以通訊軟體LINE向主管林敬
    杰告知上情，經林敬杰報警處理，而查悉上情。
二、案經○○企業社即邱仕偉委由林敬杰訴由臺中市政府警察局第
    六分局報告臺灣臺中地方檢察署檢察官偵查起訴。
    理  由
一、證據能力部分：
  ㈠按刑事訴訟法第159條之5規定：「（第1項）被告以外之人
    於審判外之陳述，雖不符前4條之規定，而經當事人於審判
    程序同意作為證據，法院審酌該言詞陳述或書面陳述作成時
    之情況，認為適當者，亦得為證據。（第2項）當事人、代
    理人或辯護人於法院調查證據時，知有第159條第1項不得為
    證據之情形，而未於言詞辯論終結前聲明異議者，視為有前
    項之同意」，其立法意旨在於傳聞證據未經當事人之反對詰
    問予以核實，原則上先予排除，惟若當事人已放棄詰問或未
    聲明異議，基於證據資料愈豐富，愈有助於真實發現之理念
    ，且強化言詞辯論原則，法院自可承認該傳聞證據例外擁有
    證據能力。經查，上訴人即被告乙○○（下稱被告）於本院審
    理時經合法傳喚而無正當之理由未到庭，有關下述所引用未
    符合刑事訴訟法第159條之1至第159條之4所示之證據，業據
    本院於審理時當庭直接提示而為合法之調查，檢察官並未於
    言詞辯論終結前聲明異議，且被告亦未於本院審理言詞辯論
    終結前具狀聲明異議，本院審酌前開證據作成或取得之狀況
    ，並無非法或不當取證之情事，故認為適當而均得以作為證
    據，是前開證據依刑事訴訟法第159條之5之規定，均具有證
    據能力。
　㈡又本案認定事實引用之卷內其餘非供述證據，並無證據證明
    係公務員違背法定程序取得，依同法第158 條之4 規定反面
    解釋，亦均有證據能力。　
二、本院認定犯罪事實所憑之證據及理由：
    被告於本院審理時經合法傳喚而無正當之理由未到庭，惟查
    ：上揭犯罪事實，業據被告於偵訊及原審審理時坦承不諱，
    核與證人即告訴人代理人林敬杰於警詢及偵查中之證述均大
    致相符，並有員警職務報告、林敬杰與「德昌」於通訊軟體
    LINE對話內容影像擷取翻拍畫面、被告轉帳收款紀錄、臺中
    市政府警察局第六分局受（處）理案件證明單、受理各類案
    件紀錄表等件在卷可憑，足認被告上開任意性自白應與事實
    相符。綜此，本案事證明確，被告所為上開犯行堪以認定，
    應予依法論科。
三、論罪情形：
　　核被告所為，係犯刑法第336 條第2 項之業務侵占罪。又被
    告於擔任隔熱紙技師期間，侵占其業務上持有之款項及保管
    之隔熱紙，均係利用其上開職務之機會，基於同一目的、利
    用同一機會，而於密接之時地實施，並侵害同一法益，各侵
    占舉動間之獨立性極為薄弱，依一般社會通念，在時間差距
    尚難以強行分開，應視為數個舉動之接續施行，合為包括之
    一行為予以評價，應論以接續犯。
四、本院之判斷：
　㈠原審認被告所為上開業務侵占犯行之事證俱屬明確，並以行
    為人責任為基礎，審酌被告利用職務機會為本案犯行，顯然
    欠缺尊重他人財產法益之觀念，並破壞從事業務之人應本之
    忠實誠信關係，所為殊非可取；惟念被告犯後主動告知主管
    林敬杰，並始終坦認犯行之態度，另考量被告因告訴人不同
    意進行調解，未能達成調解（見原審卷第63頁），及被告侵
    占之款項金額及價值、犯罪手段及情節，暨其自陳國中畢業
    之智識程度，做隔熱紙、月入5萬5,000元、須扶養2名子女
    之家庭生活經濟狀況（見原審卷第55頁）等一切情狀，量處
    有期徒刑8月。並說明：按犯罪所得，屬於犯罪行為人者，
    沒收之，於全部或一部不能沒收或不宜執行沒收時，追徵其
    價額，刑法第38條之1第1 項前段、第3 項定有明文。再犯
    罪所得已實際合法發還被害人者，不予宣告沒收或追徵，刑
    法第38條之1 第1 項、第5 項定有明文。查被告侵占之款項
    219,500元及隔熱紙5支，為其本案犯罪所得，而被告業以扣
    薪方式償還69,533元，有原審公務電話紀錄表在卷可參（見
    原審卷第67頁），此部分可認已返還告訴人○○企業社即邱仕
    偉，爰不予宣告沒收，然剩餘之款項149,967元（計算式：2
    19,500元-69,533元=149,967元）及隔熱紙5支，既未返還告
    訴人，即應依上開規定宣告沒收，並宣告於全部或一部不能
    沒收或不宜執行沒收時，追徵其價額。核原判決之認事、用
    法並無不當，量刑亦稱妥適。
　㈡被告上訴意旨略以：被告自始坦承犯行，犯罪之動機係避免
    家中經濟陷於困頓，且被告犯後主動告知主管林敬杰，積極
    欲與告訴人○○企業杜即邱仕偉和解，犯後態度良好，犯罪所
    得非高，另請審酌被告犯罪之動機、目的、手段及致生告訴
    人損害等情，客觀上應足以引起一般之同情，確有值得憫恕
    之情，若予宣告法定最低之刑，猶嫌過重，懇請依刑法第59
    條之規定減輕其刑。末被告無前科，素行良好，現有正常工
    作，倘須入監執行，妻小之生活將無人照顧，對於家庭生活
    及幼兒身心之健全發展至為不利，實有宣告緩刑之必要，懇
    請鈞院為緩刑之宣告等語。
　㈢按刑法第59條規定犯罪之情狀可憫恕者，得酌量減輕其刑，
    其所謂「犯罪之情狀」，與同法第57條規定科刑時應審酌之
    一切情狀，並非有截然不同之領域，於裁判上酌減其刑時，
    應就犯罪一切情狀（包括第57條所列舉之10款事項），予以
    全盤考量，審酌其犯罪有無可憫恕之事由（即有無特殊之原
    因與環境，在客觀上足以引起一般同情，以及宣告法定低度
    刑，是否猶嫌過重等等），以為判斷（最高法院95年度台上
    字第6157號刑事判決參照）。尤以此項酌減之規定，係推翻
    立法者之立法形成，就法定最低度刑再予減輕，為司法之特
    權，適用上自應謹慎，未可為常態，是其所具之特殊事由，
    應使一般人一望即知顯有可憫恕之處，非可恣意為之（最高
    法院106年度台上字第384號刑事判決參照）。本案被告所犯
    業務侵占行為，金額非微，被告因上開理由而為本案犯行，
    實難認有何特殊原因，復未與告訴人達成和解，對告訴人造
    成非低之財產損失，相較於被告所為犯行所涉業務侵占之法
    定低度刑，也難認有何過重之情形；至被告自述家庭經濟困
    境等情形，固屬刑法第57條所規定在法定刑範圍內應予審酌
    之科刑輕重標準，尚難據此認定被告為本案犯罪具有特殊原
    因及背景，在客觀上足以引起一般人同情，即予以宣告法定
    最低度刑亦嫌過重之情形，參酌告訴代理人於本院審理時陳
    稱：被告上訴後兩次調解均未到，且聯絡不到被告，被告也
    沒有還錢等語（見本院卷第69頁），足見本案並無情輕法重
    ，情堪憫恕之處，自無刑法第59條適用之餘地。
　㈣被告另請求本院為緩刑之宣告，惟被告未曾因故意犯罪受有
    期徒刑以上刑之宣告，有被告之臺灣高等法院被告前案紀錄
    表在卷可憑，固符合刑法第74條第1項第1款之要件。然按諭
    知緩刑，除應具備刑法第74條第1項各款之條件外，並須有
    可認為以暫不執行為適當之情形，始得為之（最高法院109
    年度台上字第3837號判決意旨可資參照）。查被告雖始終坦
    承犯行，然參酌本案被告侵占之金額非微，犯後迄未能與告
    訴人達成調解、賠償其損害，堪認被告尚未能獲得告訴人之
    諒解，難認被告有盡力彌補過錯，本院認並無暫不執行刑罰
    為適當之情形，不宜為緩刑之宣告。
  ㈤綜上所述，被告執前詞上訴請求依刑法第59條酌減其刑，並
    為緩刑之宣告，為無理由，應予駁回。
五、被告於本院審理期日經合法傳喚，無正當之理由不到庭，故
    不待其陳述，依法逕行判決。
論上斷結，依刑事訴訟法第371條、第368條判決如主文。　　
本案經檢察官何采蓉提起公訴，檢察官甲○○到庭執行職務。
中　　華　　民　　國　　111 　年　　11　　月　　22　　日
            刑事第五庭    審判長法　官  張  智  雄
    　　　　　　　　　　　　　　法　官  陳  鈴  香
  　　　　　　　　　　　　　　　法　官  游  秀  雯
以上正本證明與原本無異。     
不得上訴。
                                書記官  賴  玉  芬
　　　　　　　　　　　　　　　　
中　　華　　民　　國　　111 　年　　11　　月　　22　　日


附錄論罪科刑法條全文：
中華民國刑法第336條
對於公務上或因公益所持有之物，犯前條第1項之罪者，處1年以
上7年以下有期徒刑，得併科15萬元以下罰金。
對於業務上所持有之物，犯前條第1項之罪者，處6月以上5年以
下有期徒刑，得併科9萬元以下罰金。
前二項之未遂犯罰之。